臺灣臺南地方法院交通事件裁定　　　　　94年度交聲字第24號
移送機關　交通部公路總局嘉義區監理所台南監理站
受處分人
即異議人　甲○○○
上列異議人因違反道路交通管理處罰條例案件，對於交通部公路
總局嘉義區監理所台南監理站於民國九十三年十二月二十二日所
為之處分（處分案號：嘉監南字第裁七四－Ｍ00000000
號）聲明異議，本院裁定如下：
    主  文
原處分撤銷。
甲○○○不罰。
    理  由
一、原處分意旨略以：受處分人即異議人甲○○○所有之原車牌
    號碼ＶＤＺ－０九三號輕型機車，於民國八十九年三月二日
    ，業據報廢繳銷牌照，然於九十三年十月三十一日上午九時
    三十分許，該未掛牌號之報廢機車竟仍經沈清河駕駛而在台
    南縣歸仁鄉○○○路○段一九三號處，為執勤之臺南縣警察
    局交通隊警員攔查，並當場予以開單舉發。又原處分機關即
    交通部公路總局嘉義區監理所臺南監理站經查證結果，復以
    前述違規事實明確，乃依照道路交通管理處罰條例第十二條
    第一項第十款及第二項之規定，裁處異議人罰鍰新臺幣一萬
    八百元並車輛沒入等語。
二、聲明異議意旨則略以：受處分人即異議人甲○○○所有之原
    車牌號碼ＶＤＺ－０九三號輕型機車，於民國八十九年三月
    二日，業據異議人辦理報廢繳銷牌照，惟前開機車日前遭案
    外人沈清河竊盜使用並違規為警舉發，異議人方知上情，故
    本件交通違規與異議人應無任何關係，原處分機關未經查明
    即貿然予以裁罰，實非適當，是異議人不服原裁決，乃提起
    本件異議等語。
三、經查：
（一）本件原車牌號碼ＶＤＺ—０九三號輕型機車，於八十九年
      三月二日，經報廢前之登記所有人即異議人甲○○○向監
      理機關辦理報廢手續，業據異議人自承在卷，並有機車車
      籍查詢列印表一紙附卷可稽。又前開機車在辦理牌照繳銷
      後，仍經駕駛人沈清河騎乘，而於九十三年十月三十一日
      上午九時三十分許，在行經台南縣歸仁鄉○○○路○段一
      九三號處時為警攔查乙節，亦有台南縣警察局南縣警交字
      第Ｍ00000000號舉發違反道路交通管理事件通知
      單一份存卷可佐，故受處分人即異議人甲○○○所有之前
      開輕型機車，於八十九年三月二日向監理機關辦理報廢登
      記後，仍有經駕駛人沈清河於前開時、地行駛之違規事實
      ，應可認定。
（二）其次，受處分人即異議人甲○○○於本院調查時陳稱：前
      開車輛經報廢停放於住宅大樓騎樓下後並未加以理會，且
      伊便改以汽車為交通工具，不再使用該報廢輕型機車，迄
      至收到監理機關通知，方知該車遭竊並有本件違規事實等
      語，核與證人即異議人友人蔡秀琴到庭具結證稱內容相符
      （詳本院九十四年二月十七日訊問筆錄），並參酌證人即
      本件違規駕駛人沈清河於本院調查庭訊問時所陳：「（問
      ：該機車是誰的？）我跟別人借的，向外號「阿賓」借的
      ，於九十三年十月三十一日約九時許借的，之後為警攔查
      之後，我有叫阿賓過來，他說他是向機車店買的報廢車，
      用以巡田的時候騎用」、「（問：是否認識受處分人甲○
      ○○？）不認識」、「（問：系爭機車否向受處分人甲○
      ○○借的？）不是」、「（問：是否知道阿賓以多少錢向
      機車行購買的？）不知道，他沒有說」、「（問：阿賓買
      得該車多久了？）我搬去他家旁邊已經五個月了，這期間
      我都有看到他騎用該車，該車也都停放他家」等語（詳前
      開訊問筆錄），此參以證人到庭具結作證，係以刑事責任
      擔保其證言之真實性，且證人蔡秀琴對於系爭車輛報廢前
      後使用狀況之陳述均甚為翔實，另證人即駕駛人沈清河對
      於案載違規時間該報廢車體之實際所有權人並非異議人甲
      ○○○乙節，亦證述明確，可知證人蔡秀琴及沈清河之前
      開證述內容，應無不可採信之處。據此可知，異議人於本
      件違規當時即九十三年十月三十一日上午九時三十分許，
      確非上開輕型機車之真正所有權人無訛。
（三）再者，按報廢登記之汽車仍行駛者，處汽車所有人新台幣
      三千六百元以上一萬零八百元以下罰鍰，並禁止其行駛，
      道路交通管理處罰條例第十二條第一項第十款定有明文。
      然此處所指之「汽車所有人」，並非專指車籍資料上所登
      記之車主，而係指該報廢車輛於違規當時之真正所有權人
      而言。至於車籍資料則僅係監理機關對於車輛管理之行政
      登記事項，車籍資料上之車主名稱登記，雖可據以作為該
      車所有人之判斷依據，然該車籍資料所登記之車主，並非
      當然即為民法上之真正所有權人。況車輛經報廢登記後，
      該車原有之車籍資料即無從加以變動，原車輛所有人如欲
      將該報廢車輛之所有權移轉他人，或因其他法律關係而喪
      失所有權時，亦無從藉由車籍資料之變更，而另為報廢車
      輛新車主之登記，故車輛經完成報廢登記後，其所有權之
      歸屬，實已無從藉由車籍資料加以確認，因之，即應以民
      法上動產所有權歸屬之相關規定加以判斷，而非逕以報廢
      登記前之車主為認定該車所有權人之標準。基此說明可知
      ，本件原車牌號碼ＶＤＺ－０九三號輕型機車，於案載違
      規時間，依民法之相關法律關係判斷，其真正之所有權人
      既非本件受處分人即異議人甲○○○，則異議人經核即難
      認為有原處分意旨所稱之違規行為。
四、綜上所述，本件受處分人即異議人甲○○○於案載違規時間
    ，既非原車牌號碼ＶＤＺ－０九三號輕型機車之所有權人，
    是原處分機關即移送機關交通部公路總局嘉義區監理所臺南
    監理站對之予以裁罰，於法即有未合。而本件異議人之異議
    ，經核亦確有理由，故應由本院將原處分撤銷，另為異議人
    不罰之諭知，以資適法。
五、據上論斷，應依道路交通案件處理辦法第二十條前段，裁定
    如主文。
中　　華　　民　　國　　94　　年　　5　　月　  31 　　日
                  交通法庭法　官　鄭燕璘
以上正本證明與原本無異。
如不服本裁定應於送達後5日內向本院提出抗告狀。
                 　   　　書記官　陳金堂
中　　華　　民　　國　　94　　年　　6 　　月　　3 　　日
